臺灣臺東地方法院刑事判決　　　　　　　　　　　　　　九十年度訴字第二二二號
　　公　訴　人　臺灣台東地方法院檢察署檢察官
　　被　　　告　戊○○
　　選任辯護人　李泰宏
　　被　　　告　甲○○
右列被告等因妨害自由等案件，經檢察官提起公訴（九十年度偵字第七二三號），本
院判決如左：
    主  文
戊○○、甲○○共同以非法方法，剝奪人之行動自由，均處拘役伍拾玖日，如易科罰
金，均以參佰元折算壹日。
    事  實
一、戊○○於民國（下同）八十九年十二月三日晚上九時許，在台東市○○路○段四
    三號葵可利休閒小站店內，因故遭不詳姓名之人毆打成傷（另經戊○○訴由警方
    辦理），嗣於同日晚上十一時十分許，由其弟丁○○（另為不起訴處分，移請該
    管地區軍事法院檢察署偵辦）駕駛車號：Ｅ五─四二七三號自小客車搭載其與甲○○欲前往台東市東和外科診所驗傷，途經臺東市○○路與中正路口之便利商店
    前，適見己○○與楊朝欽正於前開超商門口，戊○○因懷疑己○○與將其毆傷之
    人有關係，為圖找尋將其毆傷之人，遂夥同甲○○及丁○○，三人共同基於傷害
    及剝奪他人行動自由之犯意聯絡與行為分擔，由戊○○、甲○○二人分持球棒（
    未扣案）下車，丁○○留在車上守候，甲○○先以球棒朝己○○頭部敲打一下，
    喝令其上車被拒，隨即以球棒頂住己○○之身體，戊○○則以手勾住己○○之頸
    部，強行將己○○押進前開小客車內後座，由丁○○駕駛，甲○○坐於右前座，
    戊○○則坐於後座看守己○○，以此方式剝奪己○○之行動自由，並將之挾持駛
    往臺東市中華大橋下之人工湖旁，到達後，戊○○等三人旋即將己○○帶下車，
    逼問並要其交待毆打戊○○之人未果，繼又對之加以毆打，致其受有頭頂部挫傷
    血腫三乘二公分之傷害，且對己○○恫稱：若不講就把你丟到人工湖裡面等語，
    以此加害生命、身體之事恐嚇己○○，致生危害其安全，己○○因心生畏懼，為
    免續遭毆打，不得已乃佯稱係綽號「阿明」之人毆打戊○○，願帶戊○○三人前
    去台東市○○路之「如意網際網路」店內尋找「阿明」，戊○○等人遂又將之挾
    持上車，並令己○○坐於右前座帶路，戊○○、甲○○二人坐於後座，由丁○○
    駕車依己○○之指引至「如意網際網路」店，己○○入內找尋「阿明」未獲之際
    ，丁○○恰接獲其父親告知要渠等前往寶桑派出所之電話，戊○○三人方於翌（
    四）日凌晨一時許，將己○○帶往台東縣警察局台東分局寶桑派出所要求警方處
    理戊○○先前被毆傷之事宜，己○○至此始獲人身自由，其前後遭剝奪行動自由
    近二小時左右，嗣經報警而查知上情。
二、案經己○○訴由臺東縣警察局台東分局移送臺灣台東地方法院檢察署檢察官偵查
    起訴。
    理  由
一、訊據被告戊○○、甲○○、丁○○固不否認於右揭時地將告訴人己○○自前開便
    利商店載至人工湖及「如意網際網路」店等事實，惟矢口否認有何傷害及妨害自
    由之犯行，均辯稱：渠等於便利超商前遇見己○○，己○○否認有找人打戊○○
    ，並自願上車要帶渠等前往人工湖等地找尋毆打戊○○之人，渠等並無毆打及恐
    嚇己○○云云。然查：
（一）被告戊○○、甲○○、丁○○如何於右揭時、地共同將告訴人己○○強押上車
      並載至人工湖之事實，除據告訴人指訴甚詳外，並與證人楊朝欽於警詢中及偵
      查中證稱：是甲○○用木棒押己○○上車，甲○○先用木棒敲打己○○的頭部
      一下，接著甲○○掐著己○○脖子後面，戊○○幫忙把己○○推到汽車裡面，
      他們就上車強行把己○○押走，己○○當時有在掙扎不願意進入車內等語，及
      證人丙○○於本院審理時證述：伊當時是與楊朝欽在便利超商買東西，後來遇
      到己○○，之後有人開車過來，他們有拿武器，應該是球棒之類的，好像有敲
      己○○一下，時間太久，伊記不清楚，之後己○○就跟他們上車，當時有二或
      三個人下車，有二個人拿武器，都是類似球棒的東西等語之情節大致相符。參
      以證人楊朝欽於案發後即以電話告知己○○之家人此事，己○○之父並先至警
      局請求處理等情，業據證人楊朝欽於警詢時及台東分局寶桑派出所員警乙○○
      於本院審理時證述明確，倘告訴人係自願上車而非被強押，則證人楊朝欽何須
      急於告知己○○之家人，伊之家人又何需至警局請求處理。況案發當時已係深
      夜十一時十分許，正值夜深人靜，非人車往來頻繁之時刻，渠等更可肆無忌怛
      將人強押上車，且被告等人之目的既為找尋毆打戊○○之人，而衡諸生活經驗
      ，半夜凌晨之中華大橋下人工湖已是無人之處所，告訴人實無同意隨其三人前
      往該處之理，足認被告等確係以強押之方式令告訴人上車並載至人工湖無訛，
      被告等雖辯稱係告訴人自願上車，且該便利商店位居鬧區，人車甚多，店面不
      僅有錄影保安且燈火通明，被告怎可能在此強押告訴人上車云云，顯係卸責之
      詞，不可採信。
（二）被告三人強行將告訴人載至人工湖，逼問並要其交待毆打戊○○之人未果，旋
      即毆打己○○，並對之加以恫嚇等情，迭據告訴人於警詢時、偵查中及本院審
      理時指述歷歷，並有診斷證明書一紙在卷可按。告訴人係被強行載至人工湖乙
      節，已如前述，被告等人為逼問告訴人究係何人毆打戊○○，於深夜時分將告
      訴人帶往無人所在之人工湖，已屬可議，於逼問未果，毆打並出言恫嚇之，衡
      情勢屬必然。被告等人雖以：渠等並無毆打告訴人，亦無恫嚇之，告訴人身上
      之傷係告訴人父親於警局時毆打他所造成的等詞置辯，惟查：告訴人之父親於
      警局時因告訴人頂嘴，遂打告訴人一巴掌，經警勸諭之後，即無再打等事實，
      業據證人即員警乙○○到庭結證屬實，而被告所受之傷害係頭頂部挫傷血腫，
      絕非打一巴掌所能造成，顯見告訴人所受之傷確非其父毆打所致，是堪信告訴
      人指述非虛。況此段時間告訴人皆與被告等人一起，告訴人之傷既非其父摑掌
      所致，則顯係遭被告等人毆打成傷無疑。被告等人所言顯與事實不符，不足採
      信。
（三）至告訴人從人工湖往「如意網際網路」店途中，雖係坐於前座，到「如意網際
      網路」店時，縱其係獨自下車入店內找尋綽號「阿明」之人，此亦係因遭被告
      等人恐嚇致心生畏懼所不得不為，且被告等人均係年輕力壯之男子，告訴人僅
      獨自一人，豈敢冒然逃離？故尚無從以此據謂告訴人之行動自由未受限制，被
      告等雖辯稱：告訴人係坐於右前司機旁，上、下車不受拘束，如受挾持何以途
      經寶桑派出所不呼救？何以不下車？何以單獨進入如意網咖店不即脫離？何以
      仍上車同往警所云云，應屬無據。是本件事證明確，被告等傷害及妨害自由犯
      行均堪認定。
二、核被告二人所為，均係犯刑法第三百零二條非法剝奪他人行動自由罪及第二百七
    十七條第一項之傷害罪。按刑法第三百零二條第一項之剝奪他人行動自由罪，以
    私行拘禁或以其他非法方法，剝奪人之行動自由為要件。所謂非法方法，當包括
    強暴、脅迫、恐嚇等足以剝奪他人行動自由之情形在內（最高法院七十四年度臺
    上字第三四○四號判例、八十八年度臺上字第六七五八號判決參照）。又剝奪他
    人行動自由所實施之非法方法，縱合於刑法第三百零五條恐嚇危害安全之情形，
    仍應視為剝奪他人行動自由之部分行為，不應再論以該恐嚇危害安全罪（前引判
    決參照）。故被告等人於剝奪告訴人行動自由期間以言詞恐嚇告訴人之犯行，係
    包含於剝奪告訴人行動自由之同一意念之中，均為剝奪行動自由罪之部分行為，
    不另論以刑法第三百零五條之罪。公訴人認恐嚇部分另依刑法第三百零五條論處
    ，容有誤會，附此敘明。被告二人與丁○○間，有犯意聯絡及行為分擔，應論以
    共同正犯。被告等所犯上開二罪間，均有方法結果之牽連關係，為刑法第五十五
    條之牽連犯，均應從重之非法剝奪他人行動自由罪處斷。爰審酌被告等不思循法
    律途逕解決糾紛，以非法手段剝奪告訴人行動自由達二小時，且事後飾詞否認犯
    行，顯無悔意，惟考量戊○○係因於他案中挺身做證而遭人報復毆傷，此有臺東
    地方法院檢察署八十九年度偵字第一六九七號聲請簡易判決處刑書附卷可參，渠
    等欲找尋毆傷戊○○之人之犯罪動機、目的、手段等一切情狀，量處如主文所示
    之刑。另被告二人行為後，刑法第四十一條業於九十年一月十日修正公布，於同
    月十二日生效施行，修正後該條第一項規定「犯最重本刑為五年以下有期徒刑之
    罪，而受六月以下有期徒刑或拘役之宣告，因身體、教育、職業或家庭之關係或
    其他正當事由，執行顯有困難者，得以一元以上三元以下折算一日，易科罰金。
    但確因不執行所宣告之刑，難收矯正之效或難以維持法秩序者，不在此限」之規
    定，較諸修正前舊法規定犯最重本刑為三年以下有期徒刑之罪，而受六月以下有
    期徒刑或拘役之宣告，始得易科罰金，對被告較為有利。依刑法第二條第一項前
    段之規定，即應適用裁判時即新修正之規定，爰併諭知易科罰金之折算標準。
據上論斷，應依刑事訴訟法第二百九十九條第一項前段，刑法第二條第一項前段、第
二十八條、第三百零二條第一項、第二百七十七條第一項、第五十五條、第四十一條
第一項前段，罰金罰鍰提高標準條例第一條前段、第二條，判決如主文。
本案經檢察官趙期正到庭執行職務。
中    華    民    國      九十一      年      七    月      三十一      日
                                      臺灣臺東地方法院刑事庭
                                          審判長法  官  蔡勝雄
                            法  官  黃怡玲
                                                法  官  蔡世芳
右正本證明與原本無異。
如不服本判決，應於判決送達後十日內向本院提出上訴狀。（須附繕本）
「切勿逕送上級法院」
                                                書記官  陳美鄉
中    華    民    國      九十一      年      七    月      三十一      日
附記：
中華民國刑法第三百零二條第一項：
私行拘禁或以其他非法方法，剝奪人之行動自由者，處五年以下有期徒刑、拘役或三
百元以下罰金。
中華民國刑法第二百七十七條第一項：
傷害人之身體或健康者，處三年以下有期徒刑、拘役或一千元以下罰金。
